【裁判字號】    97,訴,2190
【裁判日期】    980316
【裁判案由】    損害賠償
【裁判全文】
臺灣桃園地方法院民事判決                97年訴字第2190號
原      告  丁○○
訴訟代理人  甲○○
原      告  乙○○
被      告  丙○○原名邱創擇.
上列當事人間請求損害賠償事件，原告就本院97年度桃交簡字第
1544號過失傷害案件提起附帶民事訴訟（97年度桃交簡附民字第
125 號），經本院刑事庭移送前來，於民國98年2 月23日言詞辯
論終結，本院判決如下：
    主      文
被告應給付原告丁○○新臺幣伍萬壹仟柒佰玖拾元及自民國九十
七年八月三十日起至清償日止，按週年利率百分之五計算之利息
。
被告應給付原告乙○○新台幣玖拾萬仟捌佰壹拾肆元，及自
民國九十七年八月三十起至清償日止，按週年利率百分之五計算
之利息。
訴訟費用由被告負擔。
本判決第一項於原告丁○○以新台幣壹萬捌仟元為被告供擔保後
，得假執行。
本判決第二項於原告乙○○以新台幣拾壹萬貳仟元為被告供擔
保後，得假執行。
    事實及理由
壹、程序方面：
一、本件被告未於言詞辯論期日到場，核無民事訴訟法第386 條
    各款所列情形，爰依原告聲請，由其一造辯論而為判決。
二、按訴狀送達後，原告不得將原訴變更或追加他訴。但擴張或
    縮減應受判決事項之聲明者，不在此限，民事訴訟法第 255
    條第1 項第3 款定有明文。經查，本件原告原提起刑事附帶
    民事訴訟時，請求被告應給付原告新台幣（下同）160 萬元
    及自起訴狀繕本送達翌日起至清償日止，按週年利率百分之
    5計算之利息，嗣於民國98年2月23日言詞辯論時變更聲明為
    ：被告應給付原告丁○○51,790元，應給付原告乙○○933,
    814 元，及皆自起訴狀繕本送達翌日起至清償日止，按週年
    利率百分之5 計算之利息，核屬減縮應受判決事項之聲明，
    揆諸前開法條所示，尚無不合，應予准許。
貳、實體方面：
一、原告起訴主張：
  (一)被告於97年12月25日下午，駕駛車牌號碼0435- RG號自用小
    貨車，沿桃園縣平鎮市○○路往湳背路方向行駛，嗣於同日
    下午3 時20分許，行經桃園縣平鎮市○○路101 號前，其本
    應注意在對面有來車交會之路段，不得超車，而依當時天候
    晴、日間自然光線，視線良好，復無不能注意之情事，竟疏
    未注意貿然超車駛入來車道，適對向由原告丁○○駕駛搭載
    原告乙○○之車號LP- 2830號自用小客車駛至，二車發生撞
    擊，致原告丁○○受有臉部挫傷併臉部撕裂傷、左小腿擦傷
    、左胸壁挫傷之傷害，原告乙○○受有右肱骨上端閉鎖性骨
    折、左側第4 肋骨骨折、上臂挫傷等傷害。刑事部分業經本
    院97年度壢交簡字第1544號刑事判決判處被告徒刑確定在案
    ，是依上開判決所載事實，被告侵權行為甚明。
  (二)被告上開侵權行為致原告等受有上述傷害，爰依民法第184
    條第1項、第193條、第195 條之規定請求賠償。原告丁○○
    部分：1.醫療費用共計1,790 元。2.精神慰撫金50,000元；
    原告乙○○部分：1.醫療費共計81,278元。2.一年後開刀費
    用30,000元。3.交通費用4,400元。4.工作損失218,136元。
    5.精神慰撫金600,000 元。並聲明：1.被告應給付原告丁○
    ○51,790元整，並自起訴狀繕本送達翌日起至清償止，按年
    利率百分之5計算之利息。2.被告應給付原告乙○○933,814
    元整，並自起訴狀繕本送達翌日起至清償止，按年利率百分
    之5計算之利息。3.願供擔保請准宣告假執行。
二、被告經合法通知，未於言詞辯論期日到場，亦未提出書狀作
    何聲明或陳述。
三、被告於前揭時、地駕駛車牌號碼0435- RG號自用小貨車，因
    貿然超車駛入來車道而撞擊原告車輛，致原告等受分別受有
    上開傷害，刑事部分並經本院以97年度壢交簡字第1544號刑
    事判決判處被告徒刑確定在案等事實。業經原告丁○○提出
    壢新醫院診斷證明書影本1 件、醫療收據影本數紙；原告乙
    ○○提出壢新醫院診斷證明書3 件、醫療收據數紙、薪資證
    明等為證，並經本院依職權調閱本院97年度壢交簡字第1544
    號刑事卷宗（含偵查卷宗），核閱偵查卷內之本件車禍之現
    場圖、警訊筆錄、道路交通事故調查報告表及現場照片等證
    物資料相符屬實，另有刑事判決書一份在卷可憑。本院審酌
    上開卷證資料，堪認原告主張之事實為真實。按駕駛人應注
    意車前狀況，隨時採取必要之安全措施，道路交通安全規則
    第94條第3 項定有明文，被告係考領有汽車駕駛執照，自知
    其駕車應注意上述道路交通安全規定，復依刑事卷宗附卷之
    交通事故調查報告表所載，肇事當時日間自然光線、路面狀
    態無缺陷、無障礙物且視距良好等情觀之，被告並無不能注
    意之情事，被告竟貿然超車駛入來車道而撞擊原告車輛，堪
    認被告之駕車失當行為，顯有過失，並經本院97年度壢交簡
    字第1544號過失傷害罪之刑事判決亦為相同之認定，且被告
    已於相當期間受合法通知，未於言詞辯論期日到場，亦未提
    出書狀為任何聲明或陳述，依民事訴訟法第280 條第3 項規
    定，應視同自認，故被告應負本件車禍肇事之過失責任，堪
    可認定。
四、按因故意或過失，不法侵害他人之權利者，負損害賠償責任
    ；不法侵害他人之身體或健康者，對於被害人因此喪失或減
    少勞動能力或增加生活上之需要時，應負損害賠償責任；不
    法侵害他人之身體、健康、名譽、自由、信用、隱私、貞操
    ，或不法侵害其他人格法益而情節重大者，被害人雖非財產
    上之損害，亦得請求賠償相當之金額，民法第184條第1項前
    段、第193條第1項、第195條第1項前段亦定有明文。經查：
    原告係因本件車禍而受傷，且與被告前揭之過失行為間復有
    相當之因果關係，是被告對於原告自應負上述民法第184 條
    第1 項前段之過失侵權行為人之損害賠償責任，而原告亦得
    依上述法條之規定請求因此喪失勞動能力之損失、財產損害
    及非財產上之損害（即精神慰撫金）。惟就原告請求被告賠
    償之金額，是否應予准許，茲即分述如次：
  (一)原告丁○○部分：
  1.醫療費用：原告主張因本件交通事件自行支出醫療費用共計
    1,790元，業據其提出壢新醫院診斷證明書影本1件、醫療收
    據影本數紙為證，復為被告所不爭執，是原告就此部分之請
    求，應予准許。
  2.精神慰撫金：慰撫金是否相當，應以加害行為之加害程度及
    被害人所受痛苦，斟酌加害人及被害人之身分、經濟地位等
    各種情形定之（最高法院47年台上字第1221號、51年台上字
    第223 號判例參照）。查原告係高大學畢業，受傷前職業為
    汽車零件公司職員，已據原告自承在卷（見本院卷98年2 月
    23日言詞辯論筆錄）。本院審酌原告因被告之傷害致受傷，
    其肉體、精神確受極大痛苦，及兩造之身分、地位、經濟狀
    況、職業、教育程度、本件傷害事件發生始末等一切情狀，
    認原告請求被告賠償非財身上之損害50,000元，尚屬合理，
    應予准許。
  (二)原告乙○○部分：
  1.醫療費及預估開刀費用：原告主張因本件交通事件自行支出
    醫療費用共計81,278元，及將來需再度手術以取出手臂中鋼
    板鋼釘，估計開刀費用為30,000元，共計111,278 元，業據
    其提出壢新醫院診斷證明書2 件、醫療收據數紙、薪資證明
    等為證，復為被告所不爭執，是原告就此部分之請求，應予
    准許。
  2.交通費用：原告主張其因本件車禍受傷送醫、手術，出院後
    復前往醫院門診數次，須搭乘計程車，車資共計4,400 元等
    語，有前開醫療費用單據及鎮鴻交通有限公司開立之收據數
    紙附卷可稽。衡諸原告受有右肱骨上端閉鎖性骨折、左側第
    4 肋骨骨折、上臂挫傷之傷勢觀之，於其復原前往返醫院就
    診，如強令其全程搭乘公車之大眾運輸工具，顯屬過苛，應
    認原告亦有搭乘計程車之必要，此部分車資均屬增加生活上
    之需要，是原告之請求尚屬合理，應予准許。
  3.工作損失：原告主張其於本件事故發生時原於中環公司工作
    ，每月薪資約為30,000 元，自96年12月25日受傷後至97年8
    月19日，7 個月期間無法工作之事實，有中環股份有限公司
    開立之服務證明書、留職停薪證明書及薪資證明在卷可考。
    是原告於車禍發生後，有7個月之休復期間，原告請求工作
    損失218,136元，為有理由，應予准許。
  5.精神慰撫金：被告因本件交通事故造成原告受上述傷害，且
    原告所受右手臂肱骨上端閉鎖性骨折等傷害，經醫師麻醉手
    術開刀以鋼板鋼釘固定，縫32針傷口約16公分，待做復健療
    養，據醫師診斷約1 年後需再次開刀取出鋼板鋼釘等情，亦
    有原告提出之壢新醫院診斷證明書3 件附卷可證，足見，原
    告身心所受之痛苦，不言可喻。又原告為高職畢業，本件交
    通事故發生前於中環公司工作，每月所得為3 萬餘元；本院
    審酌兩造之身分、地位、經濟能力，原告受傷程度及所感受
    之精神上痛苦、被告之過失程度等一切情狀，認原告請求被
    告賠償慰撫金60萬元，尚屬公允，應予准許。
五、從而，原告本於侵權行為之法律關係，請求被告給付如主文
    所示金額，及自刑事附帶民事訴訟起訴狀繕本送達翌日即97
    年8月30日起至清償日止，按年息百分之5計算之利息，為有
    理由。又原告陳明願供擔保，聲請宣告假執行，核無不合，
    爰酌定相當之擔保金額，予以准許。
六、結論：本件原告之訴有理由，依民事訴訟法第78條、第390
    條第2項，判決如主文。
中    華    民    國    98    年    3     月    16    日
                  民事第二庭    法  官  黃漢權
右為正本，係照原本作成。
如對本判決上訴，須於判決送達後20日內向本院提出上訴狀
中    華    民    國    98    年    3     月    16    日
                            書記官  郭玉芬


司法院資訊處製作；財團法人民間司法改革基金會備份。
